臺灣高等法院刑事判決
110年度上訴字第2074號
上  訴  人  臺灣士林地方檢察署檢察官
上  訴  人  
即  被  告  蔡宜鵬


選任辯護人  鄭昱廷律師
被      告  吳加恩



選任辯護人  王子文律師
上列上訴人等因被告等傷害等案件，不服臺灣士林地方法院109
年度訴字第452號，中華民國110年3月25日第一審判決（臺灣士
林地方檢察署起訴案號：109年度偵字第9664號，暨移送併辦案
號：109年度偵字第18621號），提起上訴，本院判決如下：
    主  文
原判決關於丙○○對乙○犯傷害罪部分及甲○○無罪部分，均撤銷。
丙○○犯傷害罪，處有期徒刑貳月，如易科罰金，以新臺幣壹仟元
折算壹日。
甲○○犯傷害罪，處有期徒刑參月，如易科罰金，以新臺幣壹仟元
折算壹日。
其他上訴駁回。
丙○○上開撤銷改判部分與其上訴駁回部分（即侵入住宅及對甲○○
犯傷害罪部分），應執行有期徒刑陸月，如易科罰金，以新臺幣
壹仟元折算壹日。
    事  實
一、丙○○前為乙○友人，乙○之母甲○○則為新北市○○區○○○街00號
    房屋及附連圍繞之庭院(下稱乙○住處)所有權人，與乙○居住
    在此。詎：
　㈠丙○○明知未徵得乙○及甲○○之同意，不得擅自進入乙○住處，
    竟基於侵入住宅之犯意，於民國108年12月24日23時40分許
    ，逕自開啟上址庭院之鐵門進入庭院，將不明物品擺放在庭
    院內木椅；接續於同日23時50分許，侵入乙○住處車庫內等
    待，至翌（25）日凌晨0時23分許，丙○○見乙○友人甲○○駕車
    搭載乙○返回住處，即承前侵入住宅之犯意，尾隨乙○進入庭
    院，並於乙○打開住處大門欲返回屋內時，基於以強暴妨害
    人行使權利及傷害之犯意，持續拉住大門，阻撓乙○進入屋
    內，並拉扯乙○之右手，致乙○受有右手拉傷之傷害。
　㈡嗣甲○○出聲喝止丙○○，乙○亦推開丙○○進入屋內，丙○○即走向
    乙○住處鐵門外樓梯，突以左拳攻擊甲○○之臉部，甲○○即基
    於傷害之犯意，以右拳連續搥打丙○○之頭部、背部，乙○聞
    聲出門阻止，丙○○承前強制犯意，接續拉住大門並拉扯乙○
    ，經甲○○上前壓制丙○○，乙○始脫身返回屋內，甲○○承前傷
    害犯意，與丙○○持續拉扯、互毆，並以手擊打丙○○背部及肩
    部，致丙○○受有頭部頸部鈍傷併腦震盪、四肢多處挫傷瘀青
    、左下腹瘀青等傷害；丙○○則基於傷害之犯意，以口咬甲○○
    之左手，致甲○○受有左手咬傷之傷害。嗣警據報到場處理，
    查悉上情。
二、案經丙○○、甲○○、乙○、甲○○訴由新北市政府警察局汐止分
    局報請臺灣士林地方檢察署檢察官偵查起訴。
    理  由
壹、證據能力
一、按被告以外之人於審判外之言詞或書面陳述，除法律有規定
    者外，不得作為證據，刑事訴訟法第159條第1項定有明文。
    而所謂法律有規定者，即包括同法第159條之1至之5所規定
    傳聞證據具有證據能力之例外情形。查證人即告訴人丙○○於
    警詢及偵查中未具結所為陳述，為被告甲○○以外之人於審判
    外之陳述，為傳聞證據。被告甲○○之辯護人既爭執前開證據
    資料之證據能力，且無符合傳聞例外之情形，是告訴人丙○○
    於警詢及偵查中未具結所為陳述，均不得作為認定被告甲○○
    犯罪事實之依據。另告訴人丙○○於警詢及偵查中未具結陳述
    部分，固係被告甲○○以外之人於審判外之陳述，但其在警詢
    及偵查中未具結之陳述及於法院審理中之證述若有明顯不符
    之情事，得以之作為彈劾該證人陳述憑信性之彈劾證據，附
    此敘明。　　
二、按刑事訴訟法第159條第1項固規定，被告以外之人於審判外
    之言詞或書面陳述，除法律有規定者外，不得作為證據。惟
    同法第159條之5亦明定：「被告以外之人於審判外之陳述，
    雖不符前4條之規定，而經當事人於審判程序同意作為證據
    ，法院審酌該言詞陳述或書面陳述作成時之情況，認為適當
    者，亦得為證據」、「當事人、代理人或辯護人於法院調查
    證據時，知有刑事訴訟法第159條第1項不得為證據之情形，
    而未於言詞辯論終結前聲明異議者，視為有前項之同意」。
    其立法意旨在基於證據資料愈豐富，愈有助於真實發現之理
    念，酌採當事人進行主義之證據處分權原則，並強化言詞辯
    論主義，透過當事人等到庭所為之法庭活動，在使訴訟程序
    順暢進行之要求下，承認傳聞證據於一定條件內，得具證據
    適格，屬於傳聞法則之一環，基本原理在於保障被告之訴訟
    防禦反對詰問權。是若被告對於證據之真正、確實，根本不
    加反對，完全認同者，即無特加保障之必要，不生所謂剝奪
    反對詰問權之問題（最高法院102年度台上字第309號判決意
    旨參照）。查除上開所述外，本判決下列所引各項供述證據
    ，檢察官、被告丙○○及其辯護人、被告甲○○之辯護人於本院
    審理時均陳稱：同意有證據能力等語明確（見本院卷二第17
    9至180頁）；被告甲○○經合法傳喚未到庭，然其答辯意旨，
    對於以下所引供述證據之證據能力未曾表示異議（見本院卷
    一第181至213頁），本院審酌各該證據作成時之情況，並無
    違法不當或證明力明顯過低之瑕疵，認以之作為證據應屬適
    當，依刑事訴訟法第159條之5規定，俱有證據能力。
三、至其餘憑以認定被告丙○○、甲○○犯罪事實之各項非供述證據
    ，查無違反法定程序取得之情，依刑事訴訟法第158條之4規
    定之反面解釋，均有證據能力。　　
貳、實體部分
一、訊據被告丙○○固不否認有於上揭時、地，進入乙○住處庭院
    ，並有抓乙○手肘、咬傷甲○○左手臂等事實，惟矢口否認有
    何侵入住宅、強制、傷害之犯行，辯稱：伊進入乙○住處庭
    院是要送她聖誕節禮物，再去車庫是因為很冷，跟隨乙○進
    入庭院是因為伊看到甲○○會怕；伊有抓乙○手肘，是因為被
    甲○○打，想要進屋；伊如果不咬甲○○，會被他打死云云。被
    告丙○○之辯護人則為其辯稱：丙○○進入庭院把禮物放到長椅
    上，是乙○和丙○○間的送禮習慣，乙○和丙○○是多年好友，乙
    ○沒有拒絕過，之後再進入庭院，是因為看到甲○○，非常害
    怕，才往乙○家求救，應構成緊急避難；丙○○右手拿手機，
    左手拉門，沒辦法拉乙○的手，乙○與甲○○也有拉扯，乙○傷
    勢是甲○○造成；丙○○被甲○○攻擊到快死了，才會反擊張嘴咬
    ，應構成正當防衛云云。訊據被告甲○○固坦承於上開時、地
    與丙○○發生肢體衝突，然矢口否認有何傷害犯行，辯稱：伊
    當時看到丙○○與乙○互相拉扯，伊過去叫丙○○出來，丙○○就
    過來比伊中指，往伊鼻樑打1拳，當時很痛伊就回擊並壓制
    丙○○，叫乙○趕快進屋、報警；後來丙○○又往乙○屋內去，伊
    才又去壓制她，過程中她還踢伊下體、抓伊、咬伊手臂云云
    ，被告甲○○之辯護人為其辯稱：甲○○原本站在庭院外，因為
    丙○○阻止乙○進家門，甲○○才上前保護朋友，雖然與丙○○有
    肢體衝突，但是丙○○先主動攻擊甲○○面部，多次腳踢甲○○私
    處，並用口咬甲○○手部，依照原審勘驗結果，甲○○主要動作
    都是在壓制丙○○，避免進一步傷害，甲○○僅係正當防衛云云
    。經查：
  ㈠告訴人乙○之住處為其母即告訴人甲○○所有，被告丙○○於上開
    時、地自行開啟庭院鐵門進入庭院，並將物品放置在庭院內
    木椅上，再進入乙○住處車庫，至乙○返家時，即再次開啟鐵
    門進入庭院，並拉住大門、抓住告訴人乙○之手肘，嗣並與
    被告甲○○發生肢體衝突，被告丙○○於過程中張口咬傷甲○○之
    左手臂；甲○○因而受有左手咬傷之傷害，乙○受有右手拉傷
    之傷害，丙○○則受有頭部頸部鈍傷併腦震盪、四肢多處挫傷
    瘀青、左下腹瘀青之傷害等情，為被告丙○○、甲○○所是認(
    見原審卷第65頁)，核與證人即告訴人甲○○、乙○、丙○○於原
    審審理中之證述相符(見原審卷第249至278頁)，復有乙○住
    處之土地及建物所有權狀、案發時之監視器影像照片、甲○○
    左手臂遺留咬傷之照片、乙○之汐止國泰綜合醫院診斷證明
    書、丙○○之新光吳火獅紀念醫院診斷證明書等在卷可稽(見
    偵字第9664號卷第31頁、第51至53頁、第42至45頁、第45頁
    、原審卷第567頁)，此部分事實首堪認定。
  ㈡被告丙○○侵入住宅部分：
  ⒈按刑法第306條所保護之法益，在於居住的和平、寧靜、自由
    及個人生活之私密，個人就其居住使用之場所，有決定何人
    可以進入或停留之權利，更有在其居住處所中有不被干擾、
    居住安寧不被破壞之自由，是以本條既係在保護個人的居住
    使用權，則居住使用場所所依附之實體，亦即硬體之房屋建
    物，屬於何人所有，已非所問。凡未得該住宅之支配或管理
    權人之明示或默示認許，且無正當理由而擅行侵入者即該當
    之；又理由正當與否，應以客觀標準觀察，凡法律、道義、
    習慣等所應許可，而無背於公序良俗者，始可認為正當理由
    。乙○住處為其母甲○○所有，母女居住在此之住居安全自應
    受到保障，被告丙○○及其辯護人雖辯稱：丙○○進入乙○住處
    是要送聖誕禮物給乙○，是基於道義的正當行為，過去幾年
    伊都這樣做云云，惟查：
  ⑴證人即告訴人乙○於原審審理中證稱：當天甲○○載伊回家，看
    到丙○○躲在伊家車庫裡，伊心裡很害怕，下車後伊開啟鐵門
    進入庭院，看到1個袋子，伊就知道是丙○○放的，因為丙○○
    就是會沒有經過伊的允許擅自進入伊家庭院放置物品，伊就
    把東西放出門外，想趕快進入家門，庭院鐵門關著，旁邊有
    門鈴，丙○○就自行將手伸入打開鐵門，擅自進入伊家，本案
    之前，丙○○擅自進入伊家庭院至少5次，都沒有經過伊同意
    ，伊有向丙○○說不要再騷擾伊，不要來伊家也不要留東西，
    伊已經再三說明、好言相勸，發脾氣也有，伊說已經造成伊
    的恐懼，那種恐懼是伊需要報警的恐懼，伊請被告丙○○停止
    、不要再侵入伊的個人範圍、不要變本加厲跑來伊家，過去
    5、6年講了無數次不要再騷擾伊，但被告丙○○還是持續這樣
    做，造成伊精神壓力很大，丙○○騷擾伊的事，伊跟甲○○講過
    很多次，很多身邊的人都知道等語(見原審卷第249至266頁)
    ，核與證人即告訴人甲○○於原審準備程序中陳稱：丙○○已經
    擅自進入伊家非常多次等語(見原審卷第79頁)，及甲○○於原
    審準備程序中稱：丙○○騷擾乙○很多年了，多次無故進入乙○
    庭院，乙○有跟伊說過等語相符(見原審卷第64頁)。
  ⑵復經原審當庭勘驗107年間被告丙○○與甲○○在乙○住處前之錄
    影畫面結果：「甲○○（甲）：讓我們心裡沒有辦法，晚上都
    睡不著覺你知道嗎？你現在已經形成對我們的一個騷擾，現
    在竟然進到我們家裡頭來。丙○○（蔡）：我只是按門鈴，因
    為他剛剛推我。甲：你現在站在這裡，就是我們家的privac
    y了。蔡：我只是希望他出來講清楚這件事情。甲：你現在
    站在這裡，就是我們家的privacy了。你在按門鈴，你在門
    外面還不是我的privacy？蔡：對。甲：你現在已經是站在
    我的privacy了，蔡：是，沒錯。甲：我已經可以站在法律
    的立場來告你對我們家的騷擾，你知道嗎？蔡：你可以告我
    沒關係，我只是想跟他講1句話。甲：你跟我講，我跟他說
    。蔡：他出來講。為什麼你不敢跟我講話呢？甲○○（吳）：
    那是他媽，你在講什麼。蔡：你有沒有問過他為什麼不敢跟
    我講話？甲：他不想，因為你怎麼講你也不聽。吳：欸，你
    有沒有看過這種人啊！」有勘驗筆錄及截圖在卷為證(見原
    審卷第74至78頁、第143至146頁)，足見案發前，甲○○曾明
    確告知被告丙○○已構成騷擾、不得擅自進入乙○住處之意，
    是被告丙○○辯稱其不知道不能進去云云，要難採信。
　⑶又被告丙○○僅為送禮即凌晨進入乙○住處，並無任何急迫情形
    ，且乙○住處外設有門鈴，被告丙○○未以按門鈴之方式徵詢
    甲○○或乙○之同意後再入內，所為顯非正當，而屬無故侵入
    ，被告丙○○明知上情猶為侵入住宅行為，主觀上具有侵入住
    宅犯意，應堪認定。
  ⒉被告丙○○及其辯護人另以：丙○○再次進入乙○住處係為躲避甲
    ○○，符合緊急避難云云置辯。然按，因避免自己或他人生命
    、身體、自由、財產之緊急危難而出於不得已之行為，不罰
    ，刑法第24條前段固定有明文。惟所謂緊急避難，乃指行為
    人處於危急情狀下，為了避免自己或他人生命、身體、自由
    或財產上的現時危難，而出於不得已的行為，致侵害他人法
    益。其客觀要件包括存在緊急避難情狀及實施緊急避難行為
    ，其中「存在緊急避難情狀」係指須有危難的存在，且危難
    必須緊急。是刑法上所謂緊急避難，須自己或他人之生命、
    身體、自由、財產「猝遇危險之際」，非侵害他人法益別無
    救護之途，為必要之條件，倘事實上並無任何危險存在，自
    無緊急避難之可言。查：
　⑴觀諸當時監視器錄影畫面，於108年12月25日凌晨0時22分許
    ，被告丙○○自甲○○所駕駛車輛之車尾處進入乙○住處庭院中
    ，期間被告丙○○並有至駕駛座向內看，以右手敲擊駕駛座車
    窗，隨後即自行開啟鐵門，進入庭院，甲○○旋下車進入庭院
    查看，適被告丙○○與乙○發生拉扯後走下庭院之樓梯，於甲○
    ○尚未有任何肢體動作時，被告丙○○即以左手對甲○○比中指
    ，並出拳毆打甲○○臉部等情，有原審之勘驗筆錄及截圖附卷
    可佐(見原審卷第70至72頁、第93至98頁、第101至111頁)，
    過程中未見被告丙○○有何驚慌、恐懼之情；且被告丙○○尾隨
    乙○再次進入庭院前，甲○○並未下車，係被告丙○○逕自開啟
    鐵門入內後，甲○○始下車在門口查看，況證人即告訴人乙○
    於原審審理中亦證稱：丙○○不是因為甲○○攻擊她而跑來向伊
    求救，是因為伊把她放在庭院的東西丟出去，丙○○就尾隨進
    來和伊發生拉扯，甲○○當時都沒有在旁拉扯丙○○等語(見原
    審卷第262 頁、第265頁) ，是被告丙○○侵入住宅之行為顯
    非出於躲避危難。
　⑵參以證人甲○○於原審審理中證稱：當時是丙○○強行進入乙○家
    中，他們發生拉扯，伊過去大聲叫丙○○出來、離開乙○住處
    ，丙○○就過來比伊中指，往伊鼻樑打1拳，伊當時也嚇一跳
    ，不知道為何丙○○會過來打伊，伊是口頭喝止，丙○○就直接
    朝伊揮打等語(見原審卷第267頁至第268頁)，是被告丙○○尾
    隨乙○再次進入庭院前，與甲○○並無接觸或肢體衝突，僅因
    甲○○出聲喝止，離開庭院時猶先出手攻擊甲○○等情以觀，難
    認被告丙○○主觀上有何認定己身猝遇危險之情形，自與現時
    危難之緊急避難要件未合，被告及其辯護人此部分所辯，委
    無足採。
  ㈢被告丙○○傷害乙○及妨害乙○行使權利部分：
  ⒈證人即告訴人乙○於原審審理中證稱：伊要進家門之前，丙○○
    拉住伊家的門、拉住伊的手，不讓伊進家門，而且企圖進入
    伊家大廳，與伊拉扯，伊把丙○○推開，伊說放手，丙○○沒有
    放手而且抓得很緊，拉著伊的右手，在這樣拉扯來、拉扯去
    的過程中，甲○○來救伊，終於把丙○○拉開等語(見原審卷第2
    53頁)，核與證人甲○○於原審證稱：伊有看到丙○○跟乙○發生
    拉扯，應該是拉扯乙○的手肘，把乙○從家裡拉出來等語(見
    原審卷第271頁) 相符。
　⒉參以原審勘驗案發當天乙○住處之監視器畫面結果：00:23:21
    ，乙○走至住處門口，丙○○撿起雕花鐵門前之藍色袋子並打
    開雕花鐵門。00:23:23，黑色自小客車駕駛座車門打開，甲
    ○○下車。00:23:31起，乙○打開住處門，走入屋內要關門時
    ，丙○○將門拉開，乙○手推丙○○，丙○○仍以左手拉住門，乙○
    再次將丙○○推開，丙○○被推開後仍以左手撐住門往乙○走去
    ，乙○第3次將丙○○推開後，將門往內拉但未完全關上，丙○○
    往屋外走去。…乙○往住處門走去，丙○○尾隨在乙○後面。乙○
    要將住處門關閉之際，丙○○以左手將門拉開，甲○○見狀走回
    雕花鐵門內。乙○再度要將門關上之際，丙○○身體鑽進空隙
    間將門撐開。乙○以身體推擠丙○○，與丙○○僵持不下，乙○再
    以手推開丙○○，惟丙○○仍未離開門邊，乙○欲將門拉上，丙○
    ○拉住乙○。甲○○以左手放至丙○○脖子右側鎖骨處制止丙○○，
    乙○關門進入屋內等情，有原審勘驗筆錄暨擷圖在卷可憑（
    見原審卷第72頁、第105頁至第122頁），亦與證人即告訴人
    乙○所證情節大致相符，復有乙○之汐止國泰綜合醫院診斷證
    明書在卷可佐(見偵字第9664號卷第31頁) ，堪認被告丙○○
    被告確有強拉乙○住處大門，阻撓告訴人乙○進入屋內，復拉
    扯乙○之右手，致乙○受有右手拉傷之傷害等情甚明。
  ⒊被告丙○○及其辯護人雖辯稱：丙○○右手拿手機，無法拉扯乙○
    的手，乙○的傷應該是甲○○造成云云。惟查：
　  證人即告訴人乙○證稱：丙○○明明就有拉伊的手，要不然伊
    怎麼會進不了家門，伊不知道丙○○手上拿手機會怎樣影響她
    的活動範圍，但總之伊的手確實是被丙○○抓著，伊右手的拉
    傷就是在伊要進家門，但丙○○不讓伊進家門，拉著伊的右手
    拉很用力、拉很緊的狀況下所造成的，伊和甲○○沒有發生拉
    扯等語明確(見原審卷第254頁、第259頁) ，復有前揭原審
    勘驗筆錄及截圖在卷為證；縱觀監視器畫面00：24：26曾有
    「乙○甩開甲○○的手」（見原審卷第72頁），
　　然此一肢體接觸時間甚為短暫，乙○嗣後仍持續與甲○○對話
    ，亦未見有因疼痛而察看傷勢等情形，反觀被告丙○○與乙○
    多次拉扯，企圖進入屋內，歷時並非短暫，力道之大並使乙
    ○久久無法脫身，足認被告丙○○之行為方為造成乙○右手拉傷
    之原因，是被告丙○○及其辯護人所辯，顯係推諉卸責之詞，
    亦屬無憑。
  ㈣被告丙○○傷害甲○○部分：
  ⒈經原審勘驗案發當天乙○住處之監視器畫面結果：00:23:47，
    丙○○走到樓梯口時，以左手對走到乙○住處樓梯上的甲○○比
    中指，隨即以左手出拳打甲○○的臉，甲○○以右手打丙○○的頭
    ，丙○○屈身閃避，甲○○再以右手出拳打丙○○。乙○見狀出門
    阻止2人，以左手護住丙○○的頭，並試圖拉開2人。00:23:53
    至00:24:25，3人移動至畫面外未被拍攝到…乙○往住處門走
    去，丙○○尾隨在乙○後面。乙○要將住處門關閉之際，丙○○以
    左手將門拉開，甲○○見狀走回雕花鐵門內。乙○再度要將門
    關上之際，丙○○身體鑽進空隙間將門撐開。乙○以身體推擠
    丙○○，與丙○○僵持不下，乙○再以手推開丙○○，惟丙○○仍未
    離開門邊，乙○欲將門拉上，丙○○拉住乙○。甲○○以左手放至
    丙○○脖子右側鎖骨處制止丙○○，乙○關門進入屋內。甲○○維
    持左手放至丙○○脖子右側鎖骨處的姿勢，將丙○○壓在牆上說
    話。甲○○放開丙○○後，丙○○於00:26:11推甲○○，甲○○再把丙
    ○○壓到牆上，丙○○以左腳踢甲○○私處，甲○○以右手打丙○○左
    肩，丙○○以左腳踢甲○○私處，甲○○以右手打丙○○上背部，將
    丙○○往牆邊推擠，以右膝撞擊丙○○左大腿後方，繼續把丙○○
    壓在牆邊說話。丙○○轉身，甲○○以左手掐住丙○○將其壓在牆
    邊繼續說話。00:28:05，丙○○掙脫，2人互相推擠，丙○○右
    手出拳打甲○○臉部，甲○○眼鏡掉落，2人繼續拉扯、推擠。
    甲○○將丙○○往庭院長椅旁推開，再以右手掐住丙○○後頸，將
    其壓制在長椅上。丙○○掙扎起身，甲○○右手按住丙○○後背，
    左手繞過丙○○前身壓住丙○○右手上臂，將其壓制在牆邊，丙
    ○○掙扎，甲○○右手出拳打丙○○右肩。甲○○將丙○○推開，走回
    黑色自小客車內，丙○○亦走離乙○住處，2人往畫面左上方離
    去等情，有勘驗筆錄及勘驗影像畫面截圖在卷可憑（見原審
    卷第72頁至第73頁、第105頁至第137頁），而被告丙○○既自
    承以口咬告訴人甲○○之手部（原審第63頁），且據證人即告
    訴人甲○○於原審審理中證稱：被告丙○○在伊壓制她的時候踢
    伊下體、咬伊手臂等語(見原審卷第267頁、第269頁)，核與
    前揭勘驗筆錄及勘驗影像畫面截圖大致相符，並有告訴人甲
    ○○左手臂遺留咬痕之照片在卷可稽(見偵字第9664號卷第45
    頁)，堪信為真。
  ⒉第按，正當防衛必須對於現在不法之侵害始得為之，侵害業
    已過去，或無從分別何方為不法侵害之互毆行為，均不得主
    張防衛權，而衡之一般社會經驗法則，互毆係屬多數動作構
    成單純一罪而互為攻擊之傷害行為，縱令一方先行出手，而
    還擊之一方在客觀上苟非單純對於現在不法之侵害為必要排
    除之反擊行為，因其本即有傷害之犯意存在，則對其互為攻
    擊之還手反擊行為，自無主張防衛權之餘地，最高法院著有
    92年度台上字第3039號刑事裁判可資參照。細觀上開勘驗內
    容，告訴人甲○○以左手放至被告丙○○脖子右側鎖骨處制止丙
    ○○，使乙○得以關門進入屋內，嗣後甲○○放開丙○○，丙○○即
    出手推甲○○，甲○○再壓制丙○○，丙○○2次腳踢甲○○私處，甲○
    ○2次手打丙○○左肩、上背部，丙○○出拳打甲○○臉部、甲○○出
    拳打丙○○右肩等，過程中2人均持續互相攻擊之動作，顯非
    單純對於現在不法之侵害為必要排除之反擊行為，自難認被
    告丙○○咬傷甲○○左手臂之行為得以主張正當防衛。
　㈤被告甲○○傷害丙○○部分：　
　  證人即告訴人丙○○於原審審理中證稱：診斷證明書上所載傷
    勢均是甲○○所造成的等語（見原審卷第273至276頁），又丙
    ○○於108年12月27日前往新光吳火獅紀念醫院急診，經診斷
    受有頭部頸部鈍傷併腦震盪、四肢多處挫傷瘀青、左下腹瘀
    青等傷害，有丙○○之新光吳火獅紀念醫院乙種診斷證明書在
    卷可稽(見偵字第9664號卷第33頁) ；參以前揭原審勘驗監
    視器畫面結果，縱係告訴人丙○○於畫面時間00:23:47時先行
    以左手出拳攻擊被告甲○○，然被告甲○○旋以右拳連續搥打告
    訴人丙○○之頭部、背部，且嗣後之過程中2人均持續互相攻
    擊之動作，詳如前述，顯非單純對於現在不法之侵害為必要
    排除之反擊行為，自難認被告甲○○以手擊打丙○○頭部、背部
    及肩部之行為得以主張正當防衛，被告甲○○辯稱其係正當防
    衛，尚屬無據。
  ㈥綜上所述，被告丙○○所犯侵入住宅、強制、傷害乙○、甲○○及
    被告甲○○傷害丙○○之犯行，均堪認定，應依法論科。
二、論罪科刑：
  ㈠被告丙○○行為後，刑法第306條規定已於108年12月25日修正
    公布，並自同年月27日施行。修正前刑法第306條第1項規定
    「無故侵入他人住宅、建築物或附連圍繞之土地或船艦者，
    處1年以下有期徒刑、拘役或3百元以下罰金」，且依刑法施
    行法第1條之1第1項、第2項前段規定，所定罰金之貨幣單位
    為新臺幣，其罰金數額提高為30倍，而本次刑法第306條第1
    項修正後規定：「無故侵入他人住宅、建築物或附連圍繞之
    土地或船艦者，處1年以下有期徒刑、拘役或9千元以下罰金
    」，係將罰金數額調整換算後予以明定，所定罰金刑之最高
    數額，於上開規定修正前仍屬一致，並無不同，故無新舊法
    比較問題，而應逕予適用裁判時法，先予敘明。
　㈡核被告丙○○未徵得告訴人乙○及甲○○之同意，擅自進入乙○住
    處所為，係犯刑法第306條第1項之侵入住宅罪；就傷害告訴
    人乙○及妨害乙○進入住處部分，係犯刑法第277條第1項之傷
    害罪、第304條第1項之強制罪；就傷害甲○○部分，係犯刑法
    第277條第1項之傷害罪。核被告甲○○所為，係犯刑法第277
    條第1項之傷害罪。
  ㈢被告丙○○先後侵入乙○住處之庭院及車庫，係於密接時間、在
    同一地點實行，所侵害者為同一法益，依社會通念，應視為
    數舉動之接續施行，為接續犯，僅論以一侵入住宅罪。被告
    丙○○一侵入住宅行為，侵害告訴人甲○○、乙○之個人法益，
    為同種想像競合犯，應依刑法第55條規定從一重處斷。被告
    丙○○以強暴方式數度拉住乙○住處大門，並強拉乙○之手，阻
    撓乙○進入屋內，係於密切接近之時地實施，各行為之獨立性極
    為薄弱，依一般社會健全觀念，在時間差距上難以強行分開，
    在刑法評價上以視為數個舉動之接續施行，應論以接續犯一罪
    ，並就傷害告訴人乙○及妨害告訴人乙○行使權利部分，係以
    一行為，而同時觸犯上開二罪名，為想像競合犯，應依刑法
    第55條之規定，從一重之傷害罪處斷。
  ㈣至臺灣士林地方檢察署以109年度偵字第18621號移送併案審
    理部分，為被告丙○○基於強制之犯意，於108年12月25日凌
    晨0時23分40秒許、0時25分28秒許，以強暴拉扯方式二度拉
    住乙○住處大門，並強拉告訴人乙○之手用以阻撓告訴人乙○
    進入屋內，以此方式妨害告訴人乙○行使權利，因與起訴書
    犯罪事實被告丙○○於108年12月25日凌晨0時22分許，走出車
    庫，尾隨乙○進入上址大門，侵入上址庭院內，並與乙○發生
    拉扯，致乙○受有右手拉傷之傷害部分即本件認定有罪之部
    分，兩者之犯罪事實相同及具有想像競合犯關係，屬事實上
    及法律上同一之案件，為起訴效力所及，本院自得併予審理
    ，併予敘明。
　㈤被告丙○○所犯侵入住宅、傷害告訴人乙○、甲○○各罪間，均犯
    意各別、行為互殊，應予分論併罰。
三、上訴駁回部分（即被告丙○○侵入住宅及對甲○○犯傷害罪部分
    ）：　
  ㈠原審本於同上見解，適用刑法第277條第1項、第306條第1項
    、第55條、第41條第1項前段，刑法施行法第1條之1第1項等
    規定，並審酌被告丙○○未能謹守朋友之分際，基於一己之私
    ，於深夜侵入乙○、甲○○之住處，為與乙○對話甚而與乙○發
    生拉扯，並對上前制止之甲○○心生不滿，以徒手及口咬之方
    式攻擊，致甲○○受有左手臂咬傷之傷害，再參以告訴人乙○
    稱：丙○○強迫伊當她朋友，變本加厲跑來伊 住處，讓伊覺
    得很害怕，又會來伊住處留下不明物體，伊不要都不行，過
    去這5、6年伊無數次請丙○○停止這樣的行為，但她不接受等
    語(見原審卷第261頁)，及告訴人甲○○稱：伊過去這幾年受
    到丙○○的騷擾，覺得非常困擾，家是伊等最後一道防線，希
    望丙○○不要再騷擾伊住處，不要侵入伊的家園，丙○○已經來
    很多次了，非常多次，因此伊晚上都睡不著覺，非常害怕等
    語(見原審卷第79頁、第437至438頁)，可見被告丙○○之行為
    已然嚴重侵犯他人之私人居住安寧及隱私，造成告訴人乙○
    、甲○○莫大困擾，縱使居住於自宅仍無法安然度日，所為殊
    值非難；考量被告丙○○砌詞否認犯行之犯後態度，並衡酌被
    告丙○○前無科刑記錄，有本院被告前案紀錄表可查，素行尚
    可，及被告丙○○自陳未婚、無子女、與父母同住、前為顧問
    之生活狀況（見原審卷第434頁）等一切情狀，就其犯侵入
    住宅罪部分，量處有期徒刑3月；對甲○○犯傷害罪部分，量
    處有期徒刑2月，並均諭知易科罰金折算標準等情，其認事
    用法尚無不合，量刑亦稱妥適。
　㈡被告丙○○上訴意旨略以：伊基於善意送禮物給乙○，不知道已
    造成乙○及其母甲○○之困擾，案發時伊因為看到甲○○很害怕
    才進入乙○家，因為甲○○前有猛力推並有試圖毆打伊之情形
    ；伊已私下向乙○及甲○○認錯並道歉，伊係有高學歷及正當
    工作之知識份子，平時素行良好且無前科，此次因無心而犯
    下錯誤，請求給予自新機會，諭知緩刑或減輕其刑云云。惟
    查，被告丙○○犯後仍飾詞圖卸，毫無悔意，亦未能與告訴人
    等達成和解或取得原諒等情，本院衡酌全案，認尚無以暫不
    執行為適當之情形，故不併予宣告緩刑，被告丙○○上訴意旨
    要係就原審依職權為證據取捨及心證形成之事項，反覆爭執
    ，或純粹其等個人主觀上對法院量刑之期盼，均無可採，其
    上訴為無理由，應予駁回。
四、撤銷改判部分：
　㈠原審認被告丙○○犯行明確而予論罪科刑，固非無見。惟查：
    被告丙○○尚有強拉乙○住處大門及告訴人乙○之手，阻撓告訴
    人乙○進入屋內，以此方式妨害告訴人乙○行使權利之犯行，
    原審未審酌被告丙○○此部分犯行亦構成刑法第304條第1項之
    強制罪，即有未洽。另原審未詳予審酌上情，就被告甲○○犯
    行逕為無罪之諭知，同非妥適。檢察官上訴意旨以：由原審
    勘驗筆錄可知，被告甲○○與告訴人丙○○，雙方係因爭執而為
    互毆，被告甲○○非在存有現在不法侵害之緊急防衛情狀下動
    手，非正當防衛之行為，原審率認被告甲○○所為符合正當防
    衛，原審判決遽為被告甲○○無罪之諭知，容有違誤等語，指
    摘原判決不當，為有理由，被告丙○○猶執陳詞否認犯行，其
    上訴意旨雖無理由，然原判決既有上開可議之處，自應由本
    院將原判決上開部分撤銷，另為適法判決。
　㈡爰審酌被告丙○○、甲○○不思以理性溝通之方式解決糾紛，被
    告丙○○以強拉乙○住處大門及乙○右手之強暴手段，阻撓告訴
    人乙○返回屋內，妨害告訴人乙○行使權利；被告甲○○與丙○○
    互相攻擊、暴力相向，其等自我情緒管理能力及尊重他人身
    體法益之法治觀念均有待加強，所為孰非可取；且被告丙○○
    、甲○○犯後均否認犯行，惟念及告訴人乙○、丙○○所受傷勢
    尚屬輕微，兼衡被告丙○○自述博士之教育程度、未婚、在○○
    大學當教授之家庭經濟狀況（見本院卷二第188頁）；被告
    甲○○自述未婚、沒有小孩、從事音樂製作之家庭生活經濟狀
    況（見原審卷第434頁）暨其等犯罪之動機、目的、手段、
    情節及等一切情狀，分別量處如主文第2、3項所示之刑，並
    均諭知易科罰金之折算標準。另就被告丙○○此部分與其上訴
    駁回部分所宣告有期徒刑部分，定其應執行及易科罰金之折
    算標準如主文第4項所示，以示懲儆。　
五、被告甲○○經合法通知，無正當理由不到庭，爰不待其陳述，
    逕行判決。　　
據上論斷，應依刑事訴訟法第368條、第369條第1項前段、第364
條、第299條第1項前段、第371條，刑法第277條第1項、第304條
第1項、第55條、第51條第5款、第41條第1項前段，刑法施行法
第1條之1第1項，判決如主文。
本案經檢察官吳爾文提起公訴，檢察官壽勤偉到庭執行職務。
中　　華　　民　　國　　110 　年　　12　　月　　28　　日
                  刑事第九庭    審判長法　官  潘翠雪
                                      法　官  俞秀美
                                      法　官  陳俞婷
以上正本證明與原本無異。
被告丙○○侵入住宅部分不得上訴。
其餘部分如不服本判決，應於收受送達後20日內向本院提出上訴
書狀，其未敘述上訴之理由者並得於提起上訴後20日內向本院補
提理由書（均須按他造當事人之人數附繕本）「切勿逕送上級法
院」。
                                      書記官  李政庭
中　　華　　民　　國　　110 　年　　12　　月　　28　　日

附錄本案論罪科刑法條全文：
中華民國刑法第306條
無故侵入他人住宅、建築物或附連圍繞之土地或船艦者，處一年
以下有期徒刑、拘役或九千元以下罰金。
無故隱匿其內，或受退去之要求而仍留滯者，亦同。

中華民國刑法第304條
以強暴、脅迫使人行無義務之事或妨害人行使權利者，處3年以
下有期徒刑、拘役或9千元以下罰金。
前項之未遂犯罰之。

中華民國刑法第277條
傷害人之身體或健康者，處五年以下有期徒刑、拘役或五十萬元
以下罰金。
犯前項之罪，因而致人於死者，處無期徒刑或七年以上有期徒刑
；致重傷者，處三年以上十年以下有期徒刑。